【裁判字號】    92,訴,398
【裁判日期】    920530
【裁判案由】    傷害致死
【裁判全文】
臺灣高雄地方法院刑事判決                          九十二年度訴字第三九八號
    公  訴  人  臺灣高雄地方法院檢察署檢察官
    被      告  庚○○
    選任辯護人  葉銘進律師
右列被告因傷害致死案件，經檢察官提起公訴（九十二年度偵字第三九八號），本院
判決如左：
    主  文
庚○○傷害人之身體因而致人於死，處有期徒刑拾年，褫奪公權伍年。
    事  實
一、庚○○於民國九十一年十月二十七日二十一時許，騎乘其女友甲○○之母陳寶蓮
    所有之車牌號碼ＺＩＴ—一六六號輕型機車，行經高雄市○○路與崗山南街口之
    夜市，適有丁○○亦騎乘車牌號碼不詳之機車搭載乙○○、傅文能（乙○○乘坐
    在丁○○前方，傅文能則坐在後座）同向行駛在後，並沿路互相交談，因談話聲
    音較大，庚○○乃誤認丁○○等人嫌其騎車速度太慢，心生不滿，遂下車走向丁○○之機車旁理論，丁○○等人雖立即表明對話內容並非針對庚○○，且向庚○○道歉，然庚○○並不接受，並進而與丁○○及傅文能發生拉扯，庚○○竟基於
    傷害之犯意，自其所騎乘之前開機車上取出機車大鎖一付，而該機車大鎖係質地
    堅硬之鐵製器物，如以該大鎖重擊人身頭部，客觀上足以令人有被害人將傷重致
    死之預見，庚○○仍先持該機車大鎖揮擊丁○○之臉部（未據告訴）及乙○○之
    背部（未據起訴），一旁之傅文能見狀遂欲起身理論，詎庚○○主觀上竟未能預
    見以該機車大鎖擊打他人頭部將致傷重死亡之結果，復再持該機車大鎖毆擊傅文
    能肩膀、臉部、頭部等部位四、五下，其中一下並擊中傅文能之右後枕部，庚○○洩憤完畢後，即逕自騎乘上開機車離去。迨庚○○離開現場後，傅文能便因感
    覺暈眩而不支倒地，經送醫救治，延至同年十二月三日三時許，因頭部鈍器傷導
    致腦部出血，傷重不治死亡。嗣承辦員警即高雄市政府警察局前鎮分局瑞隆派出
    所警員己○○於同日接獲傅文能死亡之消息，立即以電話聯絡上開機車車主陳寶
    蓮，惟經陳寶蓮告知上開機車平時皆由其女甲○○使用，但伊不知當日騎車之男
    子為何人等語後，庚○○即於同日十五時三十分許，於偵查犯罪機關知悉本件犯
    罪行為人之前，主動由家人及甲○○陪同前往高雄市政府警察局前鎮分局瑞隆派
    出所坦承上開犯行，並自願接受裁判。
二、案經傅文能之母丙○○及乙○○訴由高雄市政府警察局前鎮分局報告臺灣高雄地
    方法院檢察署檢察官偵查起訴。
    理  由
一、訊據被告庚○○對其確有於右揭時、地與被害人傅文能等人發生爭執，並持機車
    大鎖毆打被害人頭部，因而致被害人死亡等情均坦承不諱，核與告訴人乙○○、
    證人丁○○及戊○○於本院調查中所證述之情節相符。又被害人確係因本件事故
    ，經送醫急救後，仍因頭部鈍器傷造成腦部出血，而於九十一年十二月三日三時
    許不治死亡，業經臺灣高雄地方法院檢察署檢察官督同法醫師解剖、相驗明確，
    並製有相驗屍體證明書、驗斷書、解剖紀錄報告書、相驗及解剖筆錄在卷足憑。
二、按殺人與傷害致死之區別，即在下手加害時有無死亡之預見為斷。至受傷處所是
    否致命部位，及傷痕之多寡，輕重如何，僅足供認定有無殺意之參考，原不能為
    區別殺人與傷害致人死之絕對標準，最高法院十九年上字第七一八號著有判例可
    資參照。故行為人是否具有殺人之故意，加害時所用器具，被害人受傷多寡以及
    受傷部位是否為致命之處，有時雖可藉為認定有無殺意之心證，但究不能據為絕
    對之標準，尚須就行為人主觀犯罪認識與客觀犯罪事實，參酌社會上一般經驗法
    則論理為斷（最高法院八十四年度台上字第四０三號判決意旨）。經查，本件被
    告與被害人素不相識，且無冤仇，僅於路上偶遇，因誤會致起衝突，被告基於一
    時之氣憤，乃持機車大鎖毆打被害人一節，業經告訴人乙○○及證人丁○○陳述
    明確，是被告僅一時情緒失控，尚難遽認即有致被害人於死之決意；又觀之被害
    人所受外傷痕跡，係頭部右後枕部有一處三ｘ三公分之皮下血腫，但頭顱骨並無
    骨折現象，此有前揭解剖紀錄報告可稽，而參以當時被害人係跨坐於機車上，手
    無寸鐵，且於遭被告毆打之際，亦均未出手還擊，且被害人係在被告離開之後才
    突然不支倒地等情，亦據證人丁○○、戊○○證述無訛，若被告確有致被害人於
    死之決意，於毆打時自可加重力道，或繼續重擊被害人頭部要害，迄被害人倒地
    後始行離去，則被害人頭部外傷之痕跡即非僅止於此，益證被告僅基於傷害洩憤
    之犯意，並非基於殺人之犯意而為甚明。次按頭部為人身之要害，以硬物擊打人
    之頭部，對人之身體足以造成傷害，並有發生死亡結果之可能，被告庚○○對此
    結果，在客觀情形上自有預見之可能性，惟主觀上竟未能預見，仍持機車大鎖擊
    打被害人頭部，造成被害人「頭部鈍器傷致腦部出血」而死亡，其傷害行為與被
    害人死亡之結果間，具有相當因果關係，自應負加重結果之責任。
三、核被告庚○○所為，係犯刑法第二百七十七第二項前段之傷害致死罪。被告犯罪
    後，於警察機關尚未知悉犯罪人之前，即主動前往警局坦承犯行，此業據證人即
    承辦警員己○○到庭結證屬實，被告對未發覺之犯罪自首，並願接受裁判，應依
    刑法第六十二條前段之規定減輕其刑。爰審酌被告受有專科之高等教育，竟不知
    明辨是非、克己修身，僅因細故，即持械興師問罪，經被害人道歉後，猶持機車
    大鎖毆打丁○○、告訴人乙○○及被害人等人，手段兇暴，並因而致被害人死亡
    ，造成無可挽救之遺憾，使被害人家屬痛失至親，且對社會治安之危害甚鉅，其
    正受高等教育，尚且如此蠻橫粗暴，足見惡性重大，迄今復均未與被害人家屬達
    成民事和解，實不宜寬貸，惟念其犯後主動自首，且坦承犯行，尚知悔悟，於本
    院審理時復已當面向告訴人乙○○道歉，並取得告訴人乙○○及其家人之諒解等
    一切情狀，酌情量處如主文所示之刑，並依其所犯傷害致死之犯罪性質，認有宣
    告褫奪公權之必要，併宣告被告褫奪公權五年。公訴人雖具體求刑有期徒刑八年
    ，惟未斟酌其以暴力手段造成無法彌補之後果，及所為嚴重戕害社會安寧秩序等
    情，尚有未洽。至被告持以毆打被害人之機車大鎖一付，係甲○○所有，並非被
    告所有之物，且業經被告與甲○○共同丟棄滅失，此據其二人陳明在卷，爰不予
    宣告沒收，均附此敘明。
四、另本件被告庚○○持機車大鎖毆打告訴人乙○○背部之傷害行為，雖經告訴人乙○○於本院審理中撤回告訴，依法本應為不受理之判決，惟此部分未經檢察官起
    訴，故尚非本院審理範圍所及，應由檢察官另行依法處理，亦併此敘明。
據上論斷，應依刑事訴訟法第二百九十九條第一項前段，刑法第二百七十七條第二項
、第六十二條前段、第三十七條第二項，判決如主文。
中      華      民      國      九十二      年      五    月    三十    日
                                        臺灣高雄地方法院刑事第一庭
                                            審判長法  官  林  水  城
                                                  法  官  盧  怡  秀
                                                  法  官  謝  雨  真
右正本證明與原本無異。
如不服本判決，應於判決送達後十日內，向本院提出上訴狀。
                                                  書記官  陳  威  志
中    華    民    國      九十二      年      五      月      三十      日


司法院資訊處製作；財團法人民間司法改革基金會備份。
